【裁判字號】    92,上訴,411
【裁判日期】    920521
【裁判案由】    違反稅捐稽徵法等
【裁判全文】
臺灣高等法院刑事判決                            九十二年度上訴字第四一一號
    上  訴  人  臺灣臺北地方法院檢察署檢察官
    被      告  乙○○
右上訴人因被告違反稅捐稽徵法等案件，不服臺灣臺北地方法院九十年度訴字第一二
八五號，中華民國九十一年十二月十九日第一審判決（起訴案號：臺灣臺北地方法院
檢察署九十年度偵緝字第一九六號），提起上訴，本院判決如左：
    主  文
上訴駁回。
    理  由
一、公訴意旨略以：被告乙○○係設址於臺北市○○○路三五○號二樓之吉忻實業有
    限公司（下稱吉忻公司）之負責人，係依法應納稅之義務人。明知告訴人丁○○
    並未在該公司工作及支薪，竟偽造八十五年間在上述公司工作向其支領工資新臺
    幣（下同）四十萬元，填製各類所得扣繳暨免扣繳憑單，以詐術向財政部臺北市
    國稅局提出申報，使之營業成本增加，營利所得減少，以此方法逃漏營利事業所
    得稅，足以生損害於丁○○及稅捐稽徵機關對於稅捐稽徵之正確性，因認被告乙○○涉有稅捐稽徵法第四十一條、刑法第二百十六條、第二百十五條等罪嫌云云
    。
二、按犯罪事實應依證據認定之，無證據不得推定其犯罪事實，為刑事訴訟法第一百
    五十四條所明定。被害人所述被害情形如無瑕疵可指，而就其他方面調查又與事
    實相符，則其供述未始不足為判決之基礎；且告訴人之告訴，係以使被告受刑事
    訴追為目的，是其陳述是否與事實相符，仍應調查其他證據以資審認；又認定不
    利於被告之事實，須依積極證據，苟積極證據不足為不利於被告事實之認定時，
    即應為有利於被告之認定，更不必有何有利之證據，最高法院三十一年上字第六
    五七號、五十二年臺上字第一三○○號、三十年上字八一六號分別著有判例可資
    參照。
三、本件公訴人認被告乙○○涉有稅捐稽徵法第四十一條、刑法第二百十六條、第二
    百十五條等罪嫌，無非是以偵查中被告坦承有在吉忻公司上班及領薪一節，及告
    訴人丁○○之指訴，並有臺北市國稅局八十五年綜合所得稅額核定書等附卷可稽
    為其論據。被告未於本院審理時到庭，惟據被告乙○○於本院調查時始終堅詞否
    認有何違反稅捐稽徵法及偽造文書等犯行，辯稱：伊並不知道在公司是擔任董事
    長，係因後來在開庭時，見到丁○○，才知道伊當了公司的負責人，亦不知本件
    所涉之稅務申報事項，但伊確曾受僱於公司擔任司機，一個月支領二萬元，只拿
    了二、三個月，薪資是由公司同事稱為郭董的丙○○給的，而戊○○則是總經理
    等語。經查，告訴人丁○○固提出財政部國稅局函送之處分書、罰緩繳款書、綜
    合所得稅核定通知書及核定稅額繳款書而提出告訴，惟其並不知吉忻公司設址何
    處，亦不認識吉忻公司之負責人一節，業經告訴人丁○○於偵審中指述明確，嗣
    經本院函詢財政部臺北市國稅局，再經該局查覆附卷之吉忻公司申報核定資料及
    扣繳憑單影本雖可見上載之負責人姓名係「乙○○」，惟被告乙○○對此是否明
    知，甚至曾經手此申報事項及此等所據以申報之文書，而有逃漏稅捐犯意並以之
    遂行，始為本案查明之首要。經詰之證人甲○○結證稱：當時伊與被告都在臺北
    市○○路戊○○經營的公司上班，也曾聽戊○○說過吉忻公司，丙○○則稱之為
    郭董，伊與被告在當同事前就已認識，之前被告一直都在開計程車，後來在公司
    同事時晚上還是在開計程車等語，是被告並非擔任吉忻公司之負責人，已可認定
    。證人丙○○於臺灣臺北地方法院檢察署九十一年度偵緝字第五四一、五四二、
    五四三號違反稅捐稽徵法一案九十一年七月二十六日偵查時即供承：是戊○○自
    己去找乙○○當負責人等語；繼之另證人戊○○則於原審法院九十一年度訴字第
    八五二號偽造有價證券等案九十一年八月二十二日審理時亦坦承伊係吉忻公司實
    際負責人，丁○○在八十五年並無在吉忻公司上班，伊確實為了逃漏稅捐，曾在
    八十六年間製作不實的扣繳憑單，申報丁○○四十萬元的薪資等語，並於同案九
    十一年九月十二日審理時再次就其係吉忻公司負責人而行使業務上登載不實之文
    書，虛報丁○○在吉忻公司之四十萬元薪資以逃漏稅捐而遭檢察官偵查終結提起
    公訴之犯罪事實表示坦白認罪，可見吉忻公司實際負責人確係戊○○，而本件公
    訴人起訴被告之犯罪情節，實係戊○○個人所為甚明。綜上所述，足認被告上開
    所辯，誠非虛妄，應可信憑，尚難徒以告訴人顯有瑕疵之片面指訴，逕認被告即
    有上開犯行。此外，復查無其他積極、具體確切之證據足資認定被告有違反稅捐
    稽徵法等犯行，是因不能證明被告犯罪，原審為無罪判決之諭知，並無違誤。公
    訴人上訴意旨略以：「被告乙○○於任職吉忻公司伊始，已明知其為吉忻公司負
    責人，則其任令戊○○等偽造丁○○薪資證明，顯係基於幫助戊○○等犯罪之意
    思，而參與犯罪，甚而具有以自己犯罪意思之不確定故意而參與犯罪，原審就此
    未詳斟酌，且對於證明事實有重要關係，即被告乙○○所稱之「銀行帳戶」證據
    ，以及該公司向經濟部等申辦公司營利事業登記證等資料暨該公司向稅捐單位申
    辦各類稅捐等文書，並非屬不易或不能調查之證據，復未於判決理由內說明不予
    調查的理由，是其未予調查，逕為判決，其認事用法即有違誤」云云。惟查被告
    並不知在吉忻公司擔任董事長，已如前述，退萬步言，縱然被告為吉忻公司之人
    頭，其是否基於幫助戊○○等犯罪之意思，而參與犯罪，或以自己犯罪意思之不
    確定故意而參與犯罪，仍應依積極證據認定之，究竟被告如何知情而幫助戊○○
    等以虛列告訴人薪資方式逃漏稅捐？或如何與戊○○等共同謀議以上開方式逃漏
    稅捐？稽之被告或證人戊○○、丙○○等人之供詞，均未見有何不利於被告之確
    切證據，公訴人所言，尚乏依據；又法院固應依職權調查證據，但並無蒐集證據
    之義務，刑事訴訟法第三百七十九條第十款規定應於審判期日調查之證據而未予
    調查之違法，解釋上應不包括蒐集證據在內，蒐集證據乃檢察官之職責，事實審
    法院固亦有蒐集證據之職權，但仍以調查證據為其主要職責，其調查之範圍，以
    審判中所存在之一切證據為限，案內所不存在之證據，即不得責令法院為發現真
    實，應依職權從各方面詳加蒐集證據（最高法院八十八年台上字第二００四號判
    決），
    本件原審依卷存證據資料而為判決，自無應於審判期日調查之證據而未予調查之
    違法可言，此部分上訴意旨亦屬無據；綜上所述，檢察官之上訴為無理由，應予
    駁回。
四、本件被告經合法傳喚，無正當理由不到庭，依法得不待其陳述，逕行判決，併此
    敘明。
據上論斷，應依刑事訴訟法第三百七十一條、第三百六十八條，判決如主文。
本案經檢察官陳明光到庭執行職務。
中      華      民      國    九十二    年      五      月    二十一    日
                              臺灣高等法院刑事第二十一庭
                                  審判長法  官  葉  騰  瑞
                                        法  官  江  國  華
                                        法  官  莊  明  彰
右正本證明與原本無異。
檢察官如不服本判決，應於收受送達後十日內向本院提出上訴書狀，其未敘述上訴之
理由者並得於提起上訴後十日內向本院補提理由書（均須按他造當事人之人數附繕本
）。
                                        書記官  廖  逸  柔
中      華      民      國    九十二    年      五      月    二十二    日


司法院資訊處製作；財團法人民間司法改革基金會備份。
